臺灣臺南地方法院刑事判決　　　　　　　　　　　　　九十年度易字第二四四三號
　　公　訴　人　臺灣台南地方法院檢察署檢察官
　　被　　　告　戊○○
　　被　　　告　己○○
　　被　　　告　丁○○
　　被　　　告　甲○○
　　被　　　告　丙○○
　　被　　　告　乙○○
　　被　　　告　辛○○
　　共　　　同
　　選任辯護人　許雅芬
　　　　　　　　江信賢
　　　　　　　　蔡文斌
右列被告因妨害自由案件，經檢察官提起公訴（八十九年度偵字第一二０五四號、九
十年度偵字第一二二六四號），本院判決如左：
    主  文
戊○○共同連續以脅迫妨害人行使權利，處有期徒刑陸月，如易科罰金，以銀元參佰
元折算壹日。
己○○、丁○○、辛○○、甲○○、丙○○共同以脅迫妨害人行使權利，各處有期徒
刑肆月，如易科罰金，均以銀元參佰元折算壹日。
乙○○共同以脅迫妨害人行使權利，累犯，處有期徒刑陸月，如易科罰金，以銀元參
佰元折算壹日。
    事  實
一、乙○○曾因妨害自由罪經法院判處拘役伍拾日，入監執行，於七十三年五月七日
    執行完畢；又因重利罪經法院判處有期徒刑三月，於八十年八月十二日易科罰金
    執行完畢；又因詐欺罪經法院判處有期徒刑十月，入監執行，於八十七年二月十
    七日執行完畢。
二、戊○○為台南市勝利計程車協會會長，丁○○、己○○、辛○○、甲○○、乙○○、丙○○為該協會之會員。戊○○為把持管理，排斥其他非勝利計程車協會會
    員之業者在台南市○○路成功大學附設醫院之計程車招呼站營業，竟分別與上開
    會員共同基於概括之犯意，不許其他非會員之計程車司機在該處排班，而為下列
    行為：
（一）先於民國八十九年六月八日至十四日間，辛○○、丁○○、己○○等該協會之
      計程車，竟以前後二輛計程車夾擠之方式，讓排在中間之庚○○及汪清基、黃
      銘森等非會員之計程車無往前進往前載客，再由前方與其等有犯意聯絡指揮之
      人，指揮後方會員之計程車先行快速駛往前方搶著載客，丁○○、己○○、辛○○等人則故意在原地不動，使庚○○等非會員之計程車無法動彈，不能駛往
      前方載客，以此脅迫之方法，致妨害庚○○、汪清基、黃銘森等非會員行使開
      車載客之權利；
（二）嗣又於八十九年十月十九日十時十分許，庚○○駕駛車號Ｐ３─九八三號計程
      車，在上址排班載客時，丙○○、甲○○分別駕駛車號６Ｑ─四二０號、６Ｑ
      ─四三０號在庚○○之前方，乙○○則駕駛車號６Ｑ─四八五號計程車排在庚○○之後方，其三人再以前開故意不動、前後夾擠之方式，致庚○○之計程車
      無法動彈前往載客，以此脅迫之方法，致妨害庚○○行使開車載客之權利。
三、案經庚○○訴請台灣台南地方法院檢察署檢察官偵查起訴。
    理  由
一、訊之被告戊○○、己○○、丁○○、甲○○、丙○○、乙○○、辛○○均矢口否
    認有妨害告訴人及其他非會員權利之行為。被告戊○○辯稱：我沒有叫會員擋住
    非會員的計程車云云；被告丁○○辯稱：我是會員，我沒有開車擋非會員的車云
    云；被告己○○辯稱：他是排在我後面，我前面也有車，前面的車不出班，我車
    子也無法動，他的那天可能在下雨，而且我車子有點故障云云；被告辛○○辯稱
    ：我車子是６Ｑ─七七二號，我沒有擋他車子云云；被告丙○○辯稱：當時我是
    在他前面，而我前面還有三輛車，當時還有一輛車在中間，我前面的車不出班，
    我車子無法出班云云；被告甲○○辯稱：我當時車子在庚○○前面，因為我前面
    還有車，前面車子沒有動，我車子無法動，乙○○的車子在庚○○後面，我前面
    是丙○○云云；被告乙○○辯稱：我當時是停在他車子後面，前面沒有動，我車
    後有十幾輛車，我無法動云云。
二、惟經本院查：
（一）右揭事實業據告訴人庚○○指訴甚詳，並有其提出之相片多幀在卷可按。經詳
      稽照片所示，確有勝利計程車協會之計程車超前載客之情事（見八十九他七四
      六號偵卷頁五十三之照片）；亦確有著制服者站立於計程車車列前指揮在後之
      勝利計程車協會計程車超前載客之情事（見八十九偵一二０五四號偵卷頁二十
      六至三十之照片），可見告訴人庚○○之指訴確與事實相符，足供採信。
（二）證人汪清基於偵查中證稱：他們前面的車擋住，指揮後面勝利協會的車過去，
      我被擋過幾次，後來看破不再到那邊排班等語（見八十九他七四六號偵卷頁四
      十四）；證人黃銘森於偵查中證稱：他們叫我們加入他們協會，沒有加入不能
      在那邊排班，他們收費是照錶收費等語（見八十九他七四六號偵卷頁四十五）
      。互核其二人之證言與告訴人庚○○之指訴，可知勝利計程車協會確有把持成
      大醫院前計程車招呼站之情事。
（三）又勝利計程車協會既有把持成大醫院前計程車招呼站之情事，並參以被告等所
      辯之情節以觀，可知於告訴人及其他非會員排班之時，確有第一輛排班計程車
      故意不前進，由指揮排班之人，指揮後方之會員計程車先往前載客之情形。於
      一般正常之情況下，排班之計程車司機，既已辛苦排班多時，當無任由後方之
      計程車先行載客之理。足見係為了故意阻止非會員之車前進，始任由上開情事
      之發生。換言之，若非同謀故使上開情事發生，早已發生與指揮之人、前方車
      輛之衝突，而無排在前頭之車仍在該處不動如山之理。按諸經驗法則，可知此
      種阻攔非會員者之計程車之方式，係會長即被告戊○○與其他會員共同謀議後
      所使用之方式，要可認定。
（四）綜上所查，可知被告等確係以脅迫之方式，或故意不動，或係惡意超前載客，
      彼此相互配合，用以致令告訴人等非會員之計程車無法順利出班載客，而妨害
      其等之權利，或使其知難而退，以達霸佔地盤之目的，要至明確。被告所為顯
      已達以脅迫妨害人行使權利之程度，被告等所辯，顯係卸責之詞，不足採信。
      本件事證明確，被告等之犯行足堪認定。
三、核被告以脅迫妨害人行使權利，所為均係犯刑法第三百零四條第一項之罪。被告
    戊○○、辛○○、丁○○、己○○就事實（一）之行為，有犯意之聯絡及行為之
    分擔，為共同正犯。被告戊○○、辛○○、丁○○、己○○就事實（一）之行為
    ，於同一時地，一行為而侵害庚○○、汪清基、黃銘森等人之權利，觸犯相同罪
    名之罪，為想像競合犯，應依刑法第五十五條之規定從一重第三百零四條第一項
    之罪處斷。被告戊○○、甲○○、丙○○、乙○○就事實（二）之行為，有犯意
    之聯絡及行為之分擔，為共同正犯。被告戊○○其先後為事實（一）、事實（二
    ）之行為，時間緊接，犯罪基本構成要件相同，顯係基於概括之犯意反覆為之，
    應依連續犯之規定論以一罪並加重其刑。被告乙○○曾因妨害自由罪經法院判處
    拘役伍拾日，入監執行，於七十三年五月七日執行完畢；又因重利罪經法院判處
    有期徒刑三月，於八十年八月十二日易科罰金執行完畢；又因詐欺罪經法院判處
    有期徒刑十月，入監執行，於八十七年二月十七日執行完畢，有前案紀錄表在卷
    足證，就因詐欺罪經法院判處有期徒刑十月，入監執行，於八十七年二月十七日
    執行完畢之部分，其於五年之內再犯本件有期徒刑以上之罪，為累犯，應依法加
    重其刑。爰分別審酌被告等人犯罪之動機、目的、手段、所生危害、所得利益、
    品行智識程度、犯罪後態度，及告訴人不欲原諒等一切情狀，各處如主文所示之
    刑，並均諭知易科罰金之折算標準，以資懲儆。
四、據上論斷，應依刑事訴訟法第二百九十九條第一項前段，刑法第二十八條、第五
    十六條、第三百零四條第一項、第四十一條第一項前段、第四十七條，罰金罰鍰
    提高標準條例第一條前段、第二條，判決如主文。
五、本案經檢察官陳建弘到庭執行職務。
中      華      民      國      九十一      年      二      月    十五  日
          臺灣臺南地方法院刑事第一庭
                                    法  官   蘇義洲
右正本證明與原本無異。
如不服本判決，應於判決送達後十日內向本院提出上訴狀( 應附繕本 )。
                                    書記官   岑  玢
中      華      民      國      九十一      年      二      月    二十  日
附錄本案論罪科刑法條全文：
刑法第三百零四條第一項：以強暴、脅迫使人行無義務之事或妨害人行使權利者，處
                        三年以下有期徒刑、拘役或三百元以下罰金。
